臺灣士林地方法院民事裁定
110年度消債清字第67號
債  務  人  葉月美  
代  理  人  黃慧敏律師(法扶律師)
上列債務人聲請清算事件，本院裁定如下：
    主  文
債務人葉月美自中華民國一百一十一年四月十二日十七時起開始
清算程序。
命司法事務官進行本件清算程序。
    理  由
一、按債務人不能清償債務或有不能清償之虞者，於法院裁定開
    始更生程序或許可和解或宣告破產前，得依消費者債務清理
    條例（下稱消債條例）所定清算程序，向法院聲請清算，觀
    諸消債條例第3條、第80條規定自明。次協商或調解成立者
    ，債務人不得聲請更生或清算。但因不可歸責於己之事由，
    致履行有困難者，不在此限；第75條第2項所定債務人可處
    分所得扣除自己及依法應受其扶養者所必要生活費用之餘額
    ，連續3個月低於更生方案應清償之金額者，推定有不可歸
    責於己之事由之規定，於前項但書情形準用之；本條例施行
    前，債務人依金融主管機關協調成立之中華民國銀行公會會
    員，辦理消費金融案件無擔保債務協商機制與金融機構成立
    之協商，準用前2項之規定，消債條例第151條第7項至第9項
    亦各有明定。又法院開始清算程序之裁定，應載明其年、月
    、日、時，並即時發生效力；法院裁定開始更生或清算程序
    後，得命司法事務官進行更生或清算程序；必要時得選任律
    師、會計師或其他適當之自然人或法人一人為監督人或管理
    人，此觀同條例第83條第1項、第16條第1項規定即明。
二、聲請意旨略以：伊有不能清償債務之虞情事，前曾於民國95
    年間依「中華民國銀行公會會員辦理消費金融案件無擔保債
    務協商機制」請求共同協商債務清償方案並經協商成立，每
    月應為還款。惟因伊長期擔任臨時工，協商後曾失業一段時
    間，復罹患惡性腫瘤，身體狀況不佳，收入不穩定，而伊每
    月薪資僅約新臺幣（下同）1萬4,933元，不足支應伊每月必
    要生活費用，尚賴親友資助，實已無力償還，係因不可歸責
    於己之事由，致履行協商條件有困難而毀諾。又伊未經法院
    裁定開始更生程序或許可和解或宣告破產，爰依法聲請清算
    等語。
三、查債務人主張之上開事實，業據提出債務人財團法人金融聯
    合徵信中心當事人綜合信用報告暨債務清理條例前置協商專
    用債權人清冊（見本院卷第21頁至第32頁）、全國財產稅總
    歸戶財產查詢清單（見本院卷第33頁）、中華民國人壽保險
    商業同業公會保險業通報作業資訊系統資料查詢結果表（見
    本院卷第35至第37頁）、108及109年度綜合所得稅各類所得
    資料清單（見本院卷第40頁至第42頁）、勞工保險異動查詢
    資料（見本院卷第44頁）、全戶戶籍謄本（見本院卷第46頁
    ）、房屋租賃契約書（見本院卷第48頁至第49頁）、110年1
    月至5月收入紀錄（見本院卷第69頁至第71頁）、收入證明
    切結書（見本院卷第73頁）、108年7月迄今之金融機構及郵
    局之存摺及交易資料影本（見本院卷第75頁至第83頁、第11
    9頁至第125頁）、新光吳火獅紀念醫院乙種診斷證明書（見
    本院卷第90頁至第113頁）、國泰人壽保險股份有限公司（
    下稱國泰人壽公司）保險理賠紀錄查詢資料（見本院卷第11
    4頁）、建物登記第二類謄本（見本院卷第118頁）為證，並
    有國泰人壽公司保單帳戶價值一覽表（見本院卷第39頁）、
    遠東國際商業銀行股份有限公司110年8月13日陳報狀（見本
    院卷第85頁）可稽。徵之債務人現年60歲，自陳自110年1月
    起至同年5月止，每月薪資平均約1萬4,933元等語（見本院
    卷第67頁至第73頁），以債務人所陳上開期間之薪資收入，
    及其因患有癌症，身體狀況不佳，收入已難支應個人所需（
    見本院卷第89頁至第114頁）等情形，顯不足支付債務人自
    述之該期間每月必要生活費1萬6,525元（見本院卷第67頁）
    ，確無法負擔每月協商還款金額，可認債務人主張其因不可
    歸責於己之事由，致履行協商條件有困難等語，應值採信。
    又依債務人上述收入及必要支出情形，及債務人名下除有價
    值約5,922元之保單價值準備金外，並無其他財產，有前載
    國泰人壽公司保單帳戶價值一覽表（見本院卷第39頁）、全
    國財產稅總歸戶財產查詢清單（見本院卷第33頁）可佐，則
    以債務人陳報之債務總金額已達326萬6,030元（見本院卷第
    14頁至第16頁），經綜合評估債務人財產、信用及勞力等狀
    況，堪認債務人確有不能清償債務之虞情事。此外，復查無
    消債條例第6條第3項、第8條或第82條第2項所定駁回清算聲
    請之事由，是債務人聲請清算，應屬有據。爰依首揭規定，
    裁定開始本件清算程序，並命司法事務官進行本件清算程序
    。
四、爰裁定如主文。　　　　
中　　華　　民　　國　　111 　年　　4 　　月　　12　　日
                  民事第三庭  法  官  林靖淳
以上正本係照原本作成。
本件裁定不得抗告。
中　　華　　民　　國　　111 　年　　4 　　月　　12　　日
                              書記官  洪忠改